Noun:
  Features:
    zu-Noun-class:
    - zu-1
    - zu-1a
    - zu-2
    - zu-2a
    - zu-3
    - zu-4
    - zu-5
    - zu-6
    - zu-7
    - zu-8
    - zu-9
    - zu-10
    - zu-11
    - zu-14
    - zu-15
    - zu-17
    u-Number:
    - u-sg
    - u-pl
    x-Form-type:
    - x-standalone
    - x-clitic
    x-Domain:
    - x-noun-adjective
    u-Case:
    - u-gen
    zu-Noun-form:
    - zu-copulative
    - zu-locative
  Usage:
    zu-full-form:
      applies:
        zu-Noun-form: zu-full
      note: The full form (with augment) is the default noun form, used in most circumstances such as subject or object.
      examples:
      - umúntu 'person' (full form)
      - abántu 'people' (full form)
    zu-simple-form:
      applies:
        zu-Noun-form: zu-simple
      note: The simple/short form drops the augment and has specific uses (e.g. vocative, after demonstratives, with certain interrogatives, and in some negative/relative environments).
      examples:
      - Babá, ngisîze! 'Father, help me!'
      - ló muntu 'this person'
      - muntu muphí? 'which person?'
      - Angibóni bantu 'I don't see any people'
  Rules:
    zu-Noun-class_zu-1:
      applies:
        zu-Noun-class: zu-1
      forms:
      - features:
          zu-Noun-form: zu-full
        form: um(u)-
      - features:
          zu-Noun-form: zu-simple
        form: m(u)-
      examples:
      - umúntu 'person'
    zu-Noun-class_zu-2:
      applies:
        zu-Noun-class: zu-2
      forms:
      - features:
          zu-Noun-form: zu-full
        form: aba- / abe-
      - features:
          zu-Noun-form: zu-simple
        form: ba- / be-
      examples:
      - abántu 'people'
      - ábafána 'boys'
      - abángani 'friends'
    zu-Noun-class_zu-1a:
      applies:
        zu-Noun-class: zu-1a
      forms:
      - features:
          zu-Noun-form: zu-full
        form: u-
      examples:
      - úbabá '(my) father'
    zu-Noun-class_zu-2a:
      applies:
        zu-Noun-class: zu-2a
      forms:
      - features:
          zu-Noun-form: zu-full
        form: ō-
      - features:
          zu-Noun-form: zu-simple
        form: bō-
      examples:
      - ṓbabá '(my) fathers'
    zu-Noun-class_zu-3:
      applies:
        zu-Noun-class: zu-3
      forms:
      - features:
          zu-Noun-form: zu-full
        form: um(u)-
      - features:
          zu-Noun-form: zu-simple
        form: m(u)-
      examples:
      - uḿlenze 'leg'
    zu-Noun-class_zu-4:
      applies:
        zu-Noun-class: zu-4
      forms:
      - features:
          zu-Noun-form: zu-full
        form: imi-
      - features:
          zu-Noun-form: zu-simple
        form: mi-
      examples:
      - imílenze 'legs'
    zu-Noun-class_zu-5:
      applies:
        zu-Noun-class: zu-5
      forms:
      - features:
          zu-Noun-form: zu-full
        form: ī- / ili-
      - features:
          zu-Noun-form: zu-simple
        form: li-
      examples:
      - ī́qandá 'egg'
      - itafula 'table'
    zu-Noun-class_zu-6:
      applies:
        zu-Noun-class: zu-6
      forms:
      - features:
          zu-Noun-form: zu-full
        form: ama-
      - features:
          zu-Noun-form: zu-simple
        form: ma-
      examples:
      - amáqandá 'eggs'
      - amatafula 'tables'
    zu-Noun-class_zu-7:
      applies:
        zu-Noun-class: zu-7
      forms:
      - features:
          zu-Noun-form: zu-full
        form: isi-
      - features:
          zu-Noun-form: zu-simple
        form: si-
      examples:
      - isícebi 'rich person'
      - isíbongo 'surname'
      - isifiso 'wish'
    zu-Noun-class_zu-8:
      applies:
        zu-Noun-class: zu-8
      forms:
      - features:
          zu-Noun-form: zu-full
        form: izi-
      - features:
          zu-Noun-form: zu-simple
        form: zi-
      examples:
      - izicêbi 'rich people'
      - izifiso 'wishes'
    zu-Noun-class_zu-9:
      applies:
        zu-Noun-class: zu-9
      forms:
      - features:
          zu-Noun-form: zu-full
        form: in-
      - features:
          zu-Noun-form: zu-simple
        form: n-
      examples:
      - înjà 'dog'
      - indlu 'house'
    zu-Noun-class_zu-10:
      applies:
        zu-Noun-class: zu-10
      forms:
      - features:
          zu-Noun-form: zu-full
        form: izin-
      - features:
          zu-Noun-form: zu-simple
        form: zin-
      examples:
      - ízinjá 'dogs'
      - izindlu 'houses'
    zu-Noun-class_zu-11:
      applies:
        zu-Noun-class: zu-11
      forms:
      - features:
          zu-Noun-form: zu-full
        form: ū- / ulu-
      - features:
          zu-Noun-form: zu-simple
        form: lu-
      examples:
      - ū́phaphé 'feather'
      - ulwandle 'sea'
    zu-Noun-class_zu-14:
      applies:
        zu-Noun-class: zu-14
      forms:
      - features:
          zu-Noun-form: zu-full
        form: ubu-
      - features:
          zu-Noun-form: zu-simple
        form: bu-
      examples:
      - ubuhle 'beauty'
    zu-Noun-class_zu-15:
      applies:
        zu-Noun-class: zu-15
      forms:
      - features:
          zu-Noun-form: zu-full
        form: uku-
      - features:
          zu-Noun-form: zu-simple
        form: ku-
      examples:
      - ukúkhanya 'light'
      - ukuhlangana 'relationship, connection'
    zu-Noun-class_zu-17:
      applies:
        zu-Noun-class: zu-17
      forms:
      - features:
          zu-Noun-form: zu-full
        form: uku-
      - features:
          zu-Noun-form: zu-simple
        form: ku-
      examples:
      - úkúdlá 'food / right hand side'
    u-Case_u-gen:
      applies:
        u-Case: u-gen
      note: The possessive form expresses association similar to English 'of' and is placed after the possessed noun; it takes a possessive prefix agreeing with the class of the possessed noun.
      examples:
      - ū́phahla lwéndlu 'the roof of the house'
      - ámasôndo êbhási 'the wheels of the bus'
      - úkushísa kwoḿlilo 'the heat of the fire'
      patterns:
      - pattern: _N(possessed)_ + _POSS-PREFIX(class of possessed)_ + _N(possessor)_
    zu-Noun-form_zu-locative:
      applies:
        zu-Noun-form: zu-locative
      note: The locative is a noun form indicating location associated with the noun; it can translate as 'in/at/on/to/from'. Formation depends on noun class.
      patterns:
      - note: For class 1(a) and 2(a), locative is formed by prefixing kú- and dropping the augment.
        pattern: kú- + _noun(simple)_
        examples:
        - umúntu → kumúntu
        - abántu → kubántu
        - úbabá → kúbabá
        - ṓbabá → kṓbabá
        - u-Okthoba → ku-Okthoba
      - note: For nouns not in class 1 or 2, replace the augment with e- (or o- for class 11); most nouns also take the locative suffix -ini with vowel changes.
        pattern: _AUG(replaced)_ + _noun-stem_ + _LOC-SUFFIX_
        examples:
        - uḿlenze → emlénzeni
        - îsó → êswéni
        - ámánzi → émánzini
        - índlebé → éndlebéni
        - ínkungú → énkungwíni
        - ū́phahla → ōpháhleni
      endings:
      - features: {}
        form: -eni
        note: Used when the stem final vowel is -a or -e (a + ini → eni; e + ini → eni).
      - features: {}
        form: -ini
        note: Used when the stem final vowel is -i (i + ini → ini).
      - features: {}
        form: -weni
        note: Used when the stem final vowel is -o (o + ini → weni).
      - features: {}
        form: -wini
        note: Used when the stem final vowel is -u (u + ini → wini).
    zu-Noun-form_zu-copulative:
      applies:
        zu-Noun-form: zu-copulative
      note: The copulative noun form expresses identity ('be') by prefixing an identifying prefix whose form depends on the noun’s initial vowel/class.
      patterns:
      - pattern: ng- + _noun_
        note: Used if the noun begins with a, e, o or u.
        examples:
        - ngumama
      - pattern: y̤- + _noun_
        note: Used if the noun begins with i.
        examples:
        - y̤intómbazâne
      - pattern: w̤- + _noun_
        note: Used for class 11 nouns.
        examples:
        - w̤ūphâhla lwéndlu
